【裁判字號】    98,易,1894
【裁判日期】    980903
【裁判案由】    詐欺
【裁判全文】
臺灣臺北地方法院刑事判決              98年度易字第1894號
公  訴  人  臺灣臺北地方法院檢察署檢察官
被      告  乙○○
上列被告因詐欺案件，經檢察官聲請簡易判決處刑（98年度偵字
第5610號），本院認不宜以簡易判決處刑，而改依通常程序審理
，茲判決如下
    主  文
乙○○幫助共同意圖為自己不法之所有，以詐術使人將本人之物
交付，處有期徒刑伍月，如易科罰金以新臺幣壹仟元折算壹日。
    事  實
一、乙○○明知將自己之銀行帳戶金融卡及密碼交付他人使用，
    可能幫助他人掩飾或隱匿犯罪行為或所得財物，竟仍在不違
    背其本意之情況下，基於幫助不法犯罪集團從事刑事犯罪（
    包括詐欺取財或恐嚇取財等犯罪）之未必故意，於民國九十
    七年初至同年九月一日前某日，在台灣地區某不詳地點，將
    其所申辦之中國信託商業銀行股份有限公司（下稱中國信託
    ）北新店分行00000000 0000號帳戶（下稱中國信託帳戶）
    金款卡及密碼，交付給姓名年籍不詳之詐欺集團成年成員使
    用。而詐騙集團成員取得前揭帳戶之金融卡、密碼後，即共
    同基於意圖為自己不法所有之犯意聯絡，推由共犯於九十七
    年九月一日，撥打電話向甲○○佯稱：因作業疏失導致其網
    路購物扣款錯誤，以分期付款方式歸檔，所以會多付金額，
    必須到自動櫃員機操作補救，使甲○○陷於錯誤，遂依指示
    ，於同日下午先後匯款共新臺幣（下同）十五萬五千元（四
    筆三萬元、一筆一萬元、另一筆二萬五千元）至乙○○上開
    中國信託帳戶內，匯款後旋遭詐騙集團成員提領一空。俟經
    甲○○查覺有異，始報警循線查知上情。
二、案經臺北市政府警察局中山分局報告臺灣臺北地方法院檢察
    署檢察官偵查起訴。
    理  由
一、按被告以外之人於審判外之言詞或書面陳述，除法律有規定
    者外，不得作為證據，刑事訴訟法第一百五十九條第一項固
    有明文；惟被告以外之人於審判外之陳述，雖不符同法第一
    百五十九條之一至之四規定，而經當事人於審判程序同意作
    為證據，法院審酌該言詞陳述或書面陳述作成時之情況，認
    為適當者，亦得為證據，同法第一百五十九條之五第一項規
    定甚明。本案公訴人及被告乙○○於本院審理時，對本院所
    引用之供述及非供述證據均未爭執證據能力，且本院審酌各
    該證據作成時之附隨情況，核無違法取證或不當情形，自應
    具有證據能力，先予說明。
二、訊據被告固承認有申請開立上開中國信託帳戶之事實，惟否
    認有何幫助詐欺之犯行，辯稱：帳戶沒有交給其他人使用，
    是在餐廳工作時將帳戶放在公司，離職時忘記帶走，我在九
    十七年二月離職云云。經查：
(一)、被告確有申請開立前揭中國信託帳戶之事實，有中國信託97
    年10月13日中信銀集作字第97511199號函暨所附之開戶資料
    、交易往來明細表各一份在卷可稽（偵卷第51至59頁），足
    見前開帳戶確由被告管領使用。
(二)、被害人甲○○有於事實欄所載之時間接獲詐騙集團成員之電
    話，以扣款有誤須至自動櫃員機操作為由，使甲○○誤信為
    真而陷於錯誤，依指示操作提款機，而將事實欄所載之款項
    匯至前揭帳戶等情，業據被害人甲○○指述詳盡，並有被害
    人提出之自動櫃員機交易明細表六張附卷為憑（偵查卷第22
    至23頁），堪認被害人確有遭到詐騙匯款之事實。
(三)、被告雖稱其離職時忘記將帳戶金融卡等帶走云云。惟金融帳
    戶事關個人財產權益保障，一般人均會妥善加以保管，以避
    免遺失，且存放時會將存摺、金融卡、紀錄密碼之文件分開
    放置，以避免遺失時遭人冒用，但被告卻將金融卡等放置在
    工作場所，復未將紀錄密碼之文件與金融卡分開，此舉已與
    常情有違；又被告既於離職後發現帳戶遺失，理應儘速返回
    公司尋找帳戶，如遍尋未獲亦應掛失處理，惟被告卻未提出
    任何報案或掛失之證明，復表示沒有同事可以作證證明此事
    ，自難遽信被告所辯屬實。再參酌被告辯稱上開帳戶係其在
    餐廳工作時換錢使用，其於九十七年二月間離職等語，果若
    屬實，被告在九十七年二月以前應有頻繁使用該帳戶之紀錄
    ，然上開帳戶之歷史交易明細顯示該帳戶自九十六年十月四
    日之後，有將近一年之時間並無交易紀錄（見本院卷交易明
    細），此與被告所述之使用帳戶狀況亦有扞挌；又被告於九
    十六年使用帳戶期間，餘額多在數千元之間，至九十六年十
    月四日提領五百元後，帳戶僅餘一百八十八元，隨後即有將
    近一年之時間未曾使用該帳戶，迄九十七年九月二日被害人
    始受騙匯款進入，有前開交易明細存卷可參，此與詐欺集團
    借用人頭帳戶進出款項之類型如出一轍，亦即被告將帳戶內
    款項領取至所剩無幾後，方交給他人使用；而本案被害人匯
    款後，旋遭他人將款項領走，而後被告方以電話辦理提款卡
    掛失作業，有中國信託98年7月23日中信銀字第09822271209
    143號函一紙在卷可查，是被告於離職後長達七個月之時間
    均未掛失，迄被害人匯入款項後方辦理掛失，益見其係將帳
    戶交給他人使用，俟詐欺集團成員詐騙成功領得款項，該帳
    戶即將被列為警示帳戶而無使用價值，被告方將該帳戶掛失
    止付。故被告所辯並不足採，其係將上揭帳戶交給犯罪集團
    成員使用無誤。
(四)、金融帳戶事關個人財產權益保障，其專有性甚高，除非本人
    或與本人關係密切之人，自無法任意流通使用，故一般人均
    有妥為保管及防止他人任意使用之認識，縱在特殊情況偶需
    交付他人使用，亦必深入瞭解用途及合理性，始予提供，且
    該等專有物品如落入不明人士手中，極易被利用作為與財產
    有關之犯罪工具，此為吾人依一般生活認知所易於體察之常
    識。若有他人無正當理由，索求使用他人帳戶，客觀上當可
    預見其目的係為供某筆資金存入後再行領出之用，且該筆資
    金之存入及提領過程，係有意隱瞞行為人之身分，此乃極易
    瞭解之事，故被告當可預見其將帳戶金融卡及密碼提供予陌
    生之他人使用，將幫助他人實施犯罪，惟被告卻仍執意將金
    融卡及密碼交付予他人，足見其遭不法利用之結果並不違背
    其本意，被告有幫助他人詐欺取財之不確定故意，堪予認定
    。故本件事證明確，被告犯行堪以認定。
三、按刑法上之幫助犯，係對於犯罪與正犯有共同之認識，而以
    幫助之意思，對於正犯資以助力，但未參與實施犯罪之行為
    者而言。本案詐欺集團成員取得被告之帳戶後，推由共犯向
    被害人甲○○詐騙，取得其財物，所為係屬共同詐欺取財犯
    行。故核被告所為，係犯刑法第三十條第一項前段、第三百
    三十九條第一項之幫助共同詐欺取財罪。被告係以幫助犯罪
    之不確定故意，參與詐欺構成要件以外之行為，核屬詐欺取
    財犯行之幫助犯，可依刑法第三十條第二項規定減輕其刑。
    爰審酌被告於案發時正值壯年，不思以正當途徑賺取所需，
    卻以非法方式圖得利益，對被害人之財產及正常金融交易秩
    序已造成相當損害，並使犯罪之追查過程更趨複雜，但考量
    被告僅交付一個帳戶予他人使用，犯罪所得亦非鉅額，另參
    酌被告犯罪後猶飾詞狡辯，未見悔意等一切情狀，量處如主
    文所示之刑，並諭知易科罰金之折算標準。
四、據上論斷，依刑事訴訟法第四百五十二條、第二百九十九條
    第一項前段，刑法第二十八條、第三十條第一項前段、第三
    十條第二項、第三百三十九條第一項、第四十一條第一項前
    段，刑法施行法第一條之一，判決如主文。
本案經檢察官蔡彥守到庭執行職務。
中    華    民    國    98    年    9     月    3     日
                  刑事第十八庭  審判長法  官  胡宗淦
                                      法  官  彭慶文
                                      法  官  游士珺
上正本證明與原本無異。
如不服本判決應於收受送達後10日內向本院提出上訴書狀，並應
敘述具體理由；其未敘述上訴理由者，應於上訴期間屆滿後20日
內向本院補提理由書（均須按他造當事人之人數附繕本）「切勿
逕送上級法院」。告訴人或被害人如對於本判決不服者，應具備
理由請求檢察官上訴，其上訴期間之計算係以檢察官收受判決正
本之日期為準。
                                      書記官  許婉如
中    華    民    國    98    年    9     月    3     日
附錄本案論罪科刑法條：
刑法第三百三十九條
意圖為自己或第三人不法之所有，以詐術使人將本人或第三人之
物交付者，處五年以下有期徒刑、拘役或科或併科一千元以下罰
金。
以前項方法得財產上不法之利益或使第三人得之者，亦同。
前二項之未遂犯罰之。


司法院資訊處製作；財團法人民間司法改革基金會備份。
